臺灣臺北地方法院刑事判決　　　　　　　　　　　　　九十一年度易字第五八九號
　　公　訴　人　臺灣臺北地方法院檢察署檢察官
　　被　　　告　甲○○
　　選任辯護人　劉興源
右列被告因詐欺案件，經檢察官聲請簡易判決處刑（九十年度偵字第二三０二０號）
，本院改依通常程序審理，判決如左：
      主  文
甲○○無罪。
      理  由
一、本件公訴意旨略以：被告甲○○係設臺北市○○○路○段一四一巷五號「鑫和企
    業管理顧問公司」負責人，以代客記帳為業，民國八十九年六月間，得悉財政部
    臺北市國稅局將調閱其客戶佳興建築物維護管理股份有限公司（下稱佳興公司）
    之帳務資料查核，認有機可乘，竟萌生為自己不法所有之犯意，於八十九年七月
    十三日，在臺北市○○○路○段一四一巷五號三樓，向佳興公司之實際負責人乙○○佯稱：佳興公司須補繳稅款新台幣（下同）十一萬元，如果肯拿出七萬元，
    伊可擺平云云，幾經討價，乙○○同意給付五萬元，翌日即十四日，被告電催乙○○匯款，乙○○感覺有異，要求告知臺北市國稅局之電話，並向承辦員丙○○
    查詢；同年月二十四日，乙○○親至臺北市國稅局當面詢問丙○○後，始知受騙
    ，被告因而未能得逞。因認被告涉犯刑法第三百三十九條第三項、第一項之詐欺
    取財未遂罪嫌。
二、按犯罪事實應依證據認定之，無證據不得推定其犯罪事實；又不能證明被告犯罪
    者，應諭知無罪之判決，刑事訴訟法第一百五十四條、第三百零一條第一項分別
    定有明文按刑法第三百三十九條第一項之詐欺罪之成立，以意圖為自己或第三人
    不法之所有，以詐術使人將本人或第三人之物交付為要件。又所謂以詐術使人交
    付，必須被詐欺人因其詐術而陷於錯誤，若其所用之方法，不能認為詐術，亦不
    致使陷於錯誤，即不構成該罪，最高法院四十六年台上字第二六０號著有判例可
    資參循。公訴人認被告涉犯前開詐欺取財未遂罪嫌，無非係以：被告甲○○供詞
    ，證人乙○○、丙○○證詞及被告與乙○○通話錄音帶及譯文，資為論據。惟訊
    據被告甲○○堅詞否認有何詐欺犯行，辯稱：伊之前幫乙○○經營的佳興公司記
    帳，後來建議乙○○改採會計師簽證方式來報稅，所以轉由金叔安會計師事務所
    來處理，但金叔安會計師事務所的戊○○小姐通知國稅局要查佳興公司的帳及補
    稅，經伊轉告乙○○，但乙○○認為補稅金額過高，所以伊與戊○○聯絡並討論
    後，將補稅額由原先十一萬逐次調降為七萬、五萬元，伊也向乙○○說明此事，
    從來沒有說過要拿紅包來擺平稅務員，而不用查帳補稅的話，是乙○○自己不信
    任有查稅的事，伊就將國稅局丙○○的電話給他去查證，如果隱情伊怎麼會告知
    電話讓他查證？本件查稅既是事實，不可能用旁門左道來免除，伊在電話中也是
    與乙○○談論之前與戊○○談妥的五萬元補稅額，並沒有說是紅包，這完全是乙○○自己的猜測，伊並無詐騙之犯意及行為等語。經查：
（一）證人乙○○固於財政部台北市國稅局政風室陳稱：被告從八十二年十二月起替
      佳興公司記帳及處理稅務問題，但在報八十七年度營利事業所得稅時，被告說
      佳興公司業務性質，若改採會計師簽證可避免國稅局找麻煩，伊也同意付這筆
      簽證費用，但不知被告找那位會計師來辦簽證．．．八十九年六月二十二日被
      告來電稱國稅局要查帳，七月十三日被告要求與伊詳談，伊便到鑫和公司找被
      告，被告說佳興公司資金很少運用，須補繳十一萬元，後來被告又說如果伊肯
      拿出七萬元，她可以在檯面上及檯面下擺平此案，經伊當場討價還價結果表示
      只能五萬元，被告則說稅務員很難纏，需要時間去協調，被告於七月十四日打
      電話要伊將五萬元匯入她的銀行帳戶，但伊並沒有匯錢，並向被告要查帳的公
      文，但被告說國稅局現改採電話通知查帳，並給伊00000000轉一三二
      一承辦人丙○○的電話，伊自行打電話找到丙○○詢問，並到國稅局向丙○○
      陳述被告付款來擺平查稅等情，丙○○聽完就相當氣憤等語（見偵卷第十五頁
      至二十頁），倘被告利用國稅局查核佳興公司帳目的事實，趁機向乙○○訛稱
      可以用五萬元來擺平稅務員等行，豈有毫不考慮即提供丙○○電話，讓乙○○
      直接查證並揭穿前開詐術之愚行？是證人乙○○前開證詞真實性誠有可議之處
      。而乙○○於本院訊問時證稱：「（被告有無跟你說國稅局的查稅要紅包？）
      她是說查稅的人不好擺平，要七萬元可以擺平，要我回去考慮一下。我說可不
      可以五萬元，因為她之前跟我說罰款金額可能是十一萬左右，她說七萬元可以
      擺平，我說看五萬元可不可以。」、「（被告有無說擺平就是送紅包或將稅額
      降低？）她說把事情處理掉。」、「（你與被告間的認知是什麼？）我感覺她
      就是要打通關係，不是要補稅。」、「（剛才你說被告講罰款金額可能是十一
      萬左右，她說七萬元可以擺平，你說看五萬元可不可以。不是都在討論稅額問
      題？）被告有說那稅務員很難搞，她抬面下可以打通關係可以解決。」、「（
      後來你又繳了四、五萬的稅，當時你有無要求被告看稅金能否調降為五萬元？
      ）她說七萬或五萬元，她要跟當事人聯絡後再說，隔天她又打電話告訴我說五
      萬元可以。」（見本院九十一年六月十八日訊問筆錄），證人乙○○事後證陳
      佳興公司補稅金額由原先十一萬元調降為七萬元至五萬元的過程，係經數日商
      談而定的數額，並非如其當初在政風室談話筆錄所載係與被告會面時一次談定
      的數額，則乙○○之前所稱五萬元是與被告會面當天談妥的數額，顯有出入不
      一之處。況且乙○○也證稱被告在會談中並無提及要送紅包給稅務員，是伊感
      覺被告要用錢打通關係等情，則證人乙○○在不明瞭被告與戊○○商討調降佳
      興公司稅額過程（詳後述），逕而認為被告所稱「擺平」等語乃指送錢給稅務
      員「打通關係」云云，顯係其自行推測之詞，尚難徒憑其片面指證，遽謂被告
      有何施用詐術行為存在。
（二）被告（甲）與證人乙○○（乙）於八十九年七月二十四日電話譯文內容，略載
      如下：（見偵卷第三頁至第七頁）
      甲：你去求證什麼？
      乙：不是去求證，她（按指稅務員丙○○）不是找我面談，找我調帳冊，我瞭
          解都跟她講，可是她帳冊都沒看，她說不是資本額問題，她說我身上隨時
          有四、五百萬元。
      甲：你還不懂，你資本額登記，你身上隨時就要有這麼多錢，你怎麼去運轉，
          政府不管你，她是以銀行一般利率去核算，那就變成你所得，有所得就要
          課稅，就這麼簡單，跟誰記帳沒有關聯，我不要說我記你，到任何一家大
          型事務所，你登記這麼多資本額都是這樣處理，你自己年底去借四百多萬
          存進去，作一個存款證明出來，就會變成帳面上的表現，因為你沒有固定
          資產。
      乙：她跟我說原則上她課稅跟你所說的金額差不多。
      甲：我跟你講的是實話，既然你東問西問，我不知道，我怎麼插手管這件事。
      乙：不是啦，你要讓我有一個保證。
      甲：我真服了你，這種事情是一種誠信，一種承諾，你要人家給你什麼保證。
      乙：現在要怎樣解決？
      甲：你講話不當。
      乙：沒有，這都是她跟我講的。
      甲：現在她跟你講多少，要課你多少？
      乙：十萬多吧。
      甲：對啦，行有行道啦，人家能幫你把這件事處理好就好了，你把線弄斷了，
          害我那天跟人家喊停。
      乙：我現在事情很忙，她那天要我找東西（帳冊）帶去。
      甲：我知道，我才會出面幫你處理，你看你那天來，我都一五一十的告訴你，
          核課會核課多少，要該怎麼處理，沒想到第二天你就變卦。
      乙：這個事情我有問我朋友，我朋友說有沒有一個函，我才會去問。
      甲：我就跟你講這個時代不一樣，人家有查才會有這個承辦員，你問人家承辦
          員，人家當然給你函。
      乙：老闆娘，你再幫我協調一下，不要弄那麼多，你也知道我是小本經營，上
          次講那個我再匯五萬元，這樣可不可以？
      甲：現在那個線斷了，我要把線再拉一拉，也不知道人家管不管我。
      乙：現在怎麼辦呢，你跟她講一下五萬元，把事情徹底解決好不好？
      甲：你開口了，我只能去試，但是我不能跟上次一樣給你那麼篤定的承諾，我
          盡力，情況怎麼樣，我隨時給你電話。
      乙：我希望一次講定。
      甲：我知道，這不是我一句話，如果是上一次，我跟你講我一句話就可以了。
      乙：那我這些帳冊怎麼辦？
      甲：她讓你帶回來嗎？
      乙：對呀，她連看都沒看。
      甲：誰叫你要人家的文，你還年輕，不要什麼事都以一般的標準來衡量，我晚
          上再聯絡，明天給你消息，你還跟人家講什麼，要老實跟我講，我才好處
          理。
      乙：我沒說什麼，你問她，她最清楚，她問我這個小案子為什麼還要函，你是
          懷疑我？她還問我是那一家處理的，你不是跟她很熟嗎？她怎麼不認識你
          ？
      甲：我跟你講很多事情處理，是一關一關的，不是你想的那麼．．．你跟人家
          是怎麼講的，我才好跟人家講。
      乙：我覺得她今天講的重點是沒有什麼旁門左道的。
      甲：她當然是這樣說，當然如果我們能辦，這我們的能力呀，她說核定的稅是
          多少？
      乙：她說要跟股長談一下，大概十萬。
      甲：她還講什麼？
      乙：沒有重點就在這裏。
      甲：記得跟我聯絡。
      乙：好，再見。
      綜觀前開對話內容，被告一再追問乙○○與丙○○談話內容及核課稅額多寡，
      並未主動向乙○○索取「紅包」擺平佳興公司補稅等事宜，既然乙○○配合國
      稅局政風室人員而刻意撥打該通電話給被告，無非要錄得被告以索取「紅包」
      賄賂稅務員的不法事證，何以乙○○套話過程並無隻字片語指明被告要以五萬
      元紅包擺平稅務員的部分？卻含混籠統地提及「上次講的匯五萬元可不可以」
      等語，顯然被告從未向乙○○提及要用五萬元擺平稅務員等情甚明。更何況，
      根據乙○○於本院前開證詞而觀，該筆五萬元係乙○○自行猜測被告用以打通
      關係款項，則在缺乏其他積極事證證明之前，尚難徒憑乙○○個人臆測之詞及
      事實不明之前開錄音內容，遽而認定被告有何假藉查帳補稅之名，趁機行詐騙
      之舉。
（三）雖證人即台北市國稅局稅務員丙○○於調查局訊問時證稱：乙○○向伊表示被
      告說稅務員要紅包，才能解決查帳云云（見偵卷第二十二頁），然丙○○前開
      證詞既係聽聞乙○○轉述而來，顯屬傳聞證據，不得資為不利被告之證據。再
      者，證人即金叔安會計師事務所戊○○於本院訊問時證稱：伊接獲國稅局要查
      客戶佳興公司之帳目，伊從來沒有與乙○○聯絡，因為佳興公司是被告介紹的
      客戶，所以伊向被告說佳興公司大約要補稅九萬元加上事務所查帳手續費用一
      、二萬元，後來被告有反應稅額太高可否調降，伊則表示如果用成本分析表及
      主張利率過高部分來爭取的話，稅金就會降下來，伊前後與被告接洽三次，伊
      一次講十一萬、一次講七萬多，最後講五萬多等語（見本院九十一年五月十七
      日訊問筆錄），是被告向戊○○轉達乙○○反應佳興公司稅額過高，而與戊○○討論調降金額由十一萬元、七萬元至五萬元，被告亦將討論結果轉知乙○○
      等過程，經核與乙○○於本院訊問時證陳數次與被告討論調降稅額等情相符，
      是被告辯稱：伊向戊○○反應說乙○○表示稅額過高，經過討論調降稅額空間
      為五萬元，再轉告乙○○說五萬元可以處理等語，顯非虛構之詞，堪予採信。
      可見被告在轉達調降稅額過程中，只是單方居間傳達戊○○與乙○○調降稅額
      ，其等三人從未多向溝通或談論本件補稅額，則被告在未詳細說明其與戊○○
      討論調降稅額方法，反而使用曖昧語氣彰顯自己處理稅務能力，致使乙○○在
      不明瞭前開調降稅額方式，將被告所稱五萬元處理之意誤解為被告要用五萬元
      來收買稅務員，顯係溝通不良所造成的誤會。從而乙○○本身在未見查帳公函
      及不明瞭被告與戊○○談論調降稅額方法，懷疑本件查帳補稅的真實性，事後
      對此案提出檢舉並配合錄取被告談話的內容，但該錄音內容並無任何被告要以
      五萬元擺平稅務員免於查核佳興公司帳目等情，前已詳述，益徵乙○○事後證
      稱：伊認為被告要用五萬元打通關係不用補稅等語，顯屬個人臆測之詞，自不
      得資為不利被告之證詞，是被告未能充分轉達其與戊○○商談調佳與公司降稅
      額方法，致使乙○○產生誤解，僅係彼此溝通不良的問題，尚難認被告有何施
      用詐術之行為存在。
三、綜上各節，本件檢察官所指之證據尚不足以證明被告有公訴人所指之犯罪事實；
    此外，復查無其他具體事證足資證明被告涉有起訴意旨所指之詐欺未遂罪嫌，應
    認無法證明被告犯罪，揆諸首揭法文意旨，爰為無罪之諭知。
四、本件係檢察官聲請以簡易判決處刑之案件，因被告所犯之罪不合刑事訴訟法第四
    百四十九條所定得以簡易處刑之案件，本院改用通常程序審判之。
據上論斷，應依刑事訴訟法第四百五十二條、第三百零一條第一項，判決如主文。
本案經檢察官丁○○到庭執行職務。
中      華      民      國    九十一    年      七      月      五      日
                              臺灣臺北地方法院刑事第一庭
                      法    官    傅  中  樂
右正本證明與原本無異。
如不服本判決，應於判決送達後十日內，向本院提出上訴狀。
                                  書 記 官    林  明  龍
中      華      民      國    九十一    年      七      月      八      日
